【裁判字號】    97,審易,1028
【裁判日期】    970829
【裁判案由】    誣告
【裁判全文】
臺灣桃園地方法院刑事判決            97年度審易字第1028號
公  訴  人  臺灣桃園地方法院檢察署檢察官
被      告  甲○○
指定辯護人  本院公設辯護人  陳瑞明
上列被告因誣告等案件，經檢察官提起公訴（97年度偵緝字第56
7 號），嗣被告於準備程序進行中為有罪之陳述，本院判決如下
：
    主  文
甲○○未指定犯人，而向該管公務員誣告犯罪，處拘役伍拾日，
減為拘役貳拾伍日，如易科罰金，以銀元參佰元即新臺幣玖佰元
折算壹日。
    事實及理由
一、本件被告張開致所犯係屬刑事訴訟法第376 條第1 款最重本
    刑為3 年以下有期徒刑之罪，其於準備程序中就被訴事實為
    有罪之陳述，爰依刑事訴訟法第284 條之1 規定獨任進行審
    判程序。
一、本件被告所犯係死刑、無期徒刑或最輕本刑為三年以上有期
    徒刑以外之罪，其於準備程序中就被訴事實為有罪之陳述，
    經本院告知簡式審判程序之旨，並聽取公訴人、被告及辯護
    人之意見後，爰依刑事訴訟法第273 條之1 第1 項規定合議
    裁定由受命法官獨任進行簡式審判程序。
二、甲○○明知渠所有車牌號碼為3479-KA 號自用小客車，已於
    民國93年9 月24日前往桃園縣桃園市「萬國當鋪」，向店長
    蘇守文典當得款新台幣10萬元，渠並未遺失該車，竟於翌（
    94）年1 月9 日23時許，前往桃園縣政府警察局大園分局三
    派出所，基於意圖使不特定人受刑事處分之不確定故意，
    未指定犯人，向承辦員警謊稱該自小客車失竊，報請該管司
    法警察機關，協助偵查車輛失竊罪嫌。嗣於96年2 月5 日13
    時30分許，有葉文禮在台北縣三重市○○○路河堤停車場內
    駕駛上開車輛遭警發現，經調查後始得知上情。案經台北縣
    政府警察局金山分局函送臺灣板橋地方法院檢察署呈請臺灣
    高等法院檢察署檢察長令轉臺灣桃園地方法院檢察署偵查後
    起訴。
三、證據名稱：
    (一)被告於本院準備程序中之自白。
    (二)證人葉文禮、蘇守文、吳慧珠於警詢及偵訊中之證述。
    (三)甲○○於94年1 月9 日之陳報車輛失竊警詢筆錄及車輛竊
      盜、車牌失竊資料個別查詢報表、大園分局三派出所呈
      報單各1 份附卷可稽。
    (四)桃園縣當鋪同業公會證明書暨甲○○身分證、汽車行照影
      本、當鋪收當物品登記簿影本、流當物品讓渡契約各1 份
      在卷可佐。
四、本件經檢察官與被告於審判外達成協商之合意且被告已認罪
    ，其合意內容為：就其未指定犯人，而向該管公務員誣告犯
    罪之犯行，被告願受科刑範圍為拘役50日，減為拘役25日。
    經查，上開協商合意並無刑事訴訟法第455 條之4 第1 所列
    情形之一，檢察官聲請改依協商程序而為判決，本院爰不經
    言詞辯論，於協商合意範圍內為協商判決，合予敘明。
五、按被告行為後，刑法於94年1 月7 日修正，94年2 月2 日公
    布，95年7 月1 日起施行。按「行為後法律有變更者，適用
    行為時之法律，但行為後之法律有利於行為人者，適用最有
    利於行為人之法律」，修正後刑法第2 條第1 項定有明文。
    此條規定係規範行為後法律變更所生新舊法律比較適用之準
    據法，本身尚無新舊法比較之問題，於新法施行後，應一律
    適用新法第2 條第1 項之規定，為「從舊從輕」之比較，先
    予敘明。再按本次法律變更，比較時應就罪刑有關之共犯、
    未遂犯、想像競合犯、牽連犯、連續犯、結合犯，以及累犯
    加重、自首減輕暨其他法定加減原因（如身分加減）與加減
    例等一切情形，綜其全部罪刑之結果而為比較（最高法院95
    年5 月23日95年度第8 次刑庭會議決議參照）；又比較適用
    最有利於行為人之法律，應就罪刑有關之一切情形，比較其
    全部之結果，而為整體之適用，不應割裂而分別適用有利益
    之條文，此有最高法院27年上字第2615號、29年上字第964
    號判例要旨可資參照；惟如新舊法處罰之輕重相同，即無比
    較適用之問題，非修正後刑法第2 條第1 項規定所指之法律
    有變更，即無該條之適用，應依一般法律適用原則，適用裁
    判時法。其為純文字修正者，更應同此（最高法院95年11月
    7 日第21次刑事庭會議決議參照）。按：
  (一)被告行為後，業已增訂刑法施行法第1 條之1 ，並規定：「
    中華民國94年1 月7 日刑法修正施行後，刑法分則編所定罰
    金之貨幣單位為新臺幣。94年1 月7 日刑法修正時，刑法分
    則編未修正之條文定有罰金者，自94年1 月7 日刑法修正施
    行後，就其所定數額提高為30倍。但72年6 月26日至94年1
    月7 日新增或修正之條文，就其所定數額提高為3 倍。」，
    是就現行刑法中，有關於罰金刑處罰之規定已有修正，惟經
    比較增訂之刑法施行法第1 條之1 與被告行為時之罰金罰鍰
    提高標準條例第1 條前段、現行法規所定貨幣單位折算新臺
    幣標準第2 條結果，二者規定適用之結果並無不同，依最高
    法院95年第21次刑事庭會議決議意旨，應依一般法律適用原
    則，適用裁判時法。
  (二)刑法第33條第5 款業已修正規定「罰金：新臺幣1 千元以上
    ，以百元計算之。」，與修正前舊刑法第33條第5 款規定「
    罰金：1 元（按係銀元，折算為新臺幣3 元）以上。」不同
    。比較新舊法結果，以舊法較有利於行為人，新法並無對被
    告較為有利之情形，依修正後即現行刑法第2 條第1 項前段
    ，此部分應適用修正前刑法第33條第5 款之規定。
  (三)綜上比較結果，應整體適用修正前之刑法，及修正前罰金罰
    鍰提高標準條例第2 條之規定，論處被告罪刑。
  (四)關於易科罰金之折算標準，除刑法第41條第1 項有所修正外
    ，罰金罰鍰提高標準條例於95年4 月28日修正，並自同年7
    月1 日起生效施行。修正前刑法第41條第1 項前段規定：「
    犯最重本刑為五年以下有期徒刑以下之刑之罪，而受六個月
    以下有期徒刑或拘役之宣告，因身體、教育、職業、家庭之
    關係或其他正當事由，執行顯有困難者，得以一元以上三元
    以下折算一日，易科罰金。」再依修正前罰金罰鍰提高標準
    條例第2 條：「依刑法第四十一條易科罰金或第四十二條第
    二項易服勞役者，均就其原定數額提高為一百倍折算一日；
    法律所定罰金數額未依本條例提高倍數，或其處罰法條無罰
    金刑之規定者，亦同。」之規定，被告行為時之易科罰金折
    算標準，應以銀元一百元、二百元、三百元折算一日，經折
    算為新臺幣後，應以新臺幣三百元、六百元、九百元折算一
    日。惟修正後刑法第41條第1 項前段規定：「犯最重本刑為
    五年以下有期徒刑以下之罪，而受六個月以下有期徒刑或拘
    役之宣告者，得以新臺幣一千元、二千元、三千元折算一日
    ，易科罰金。」另修正後罰金罰鍰提高標準條例則刪除原第
    2 條之規定。是以比較新舊法結果，自以舊法所定之易科罰
    金折算標準有利於被告，故應適用修正前刑法第41條第1 項
    前段，及修正前罰金罰鍰提高標準條例第2 條之規定，對被
    告較為有利，並依修正前刑法第41條第1 項之規定，諭知易
    科罰金之折算標準。
六、附記事項：
    被告本件犯行之犯罪時間，均係在96年 4月24日之前，所犯
    為刑法第171條第1項之未指定人犯誣告罪，合於中華民國九
    十六年罪犯減刑條例第2 條第1 項第3 款規定之減刑條件，
    其雖係經通緝到案受審，惟通緝發布日係於97年1 月16日，
    顯於中華民國九十六年罪犯減刑條例施行後，自非屬同條例
    第5 條規定之不得減刑之事由，依同條例第7 條、第2 條第
    1 項第3 款規定，應減其刑二分之一，爰依上開規定，於主
    文減其宣告刑。
七、應適用之法條：刑事訴訟法第284 條之1 、第455 條之4 第
    2 項、第455 條之8 ，修正後刑法第2 條第1 項前段，行為
    時刑法第171 條第1 項，修正前刑法第41條第1 項前段，刑
    法施行法第1 條之1 第1 項、第2 項，刪除前罰金罰鍰提高
    標準條例第2 條，現行法規所定貨幣單位折算新臺幣條例第
    2 條，中華民國九十六年罪犯減刑條例第2 條第1 項第3 款
    、第7 條。
八、本判決除有刑事訴訟法第455 條之4 第1 項第1 款、第2 款
    、第4 款、第6 款、第7 款所定情形之一，或違反同條第2
    項規定者外，不得上訴。
九、如不服本件判決，得自收受判決送達之日起10日內，向本院
    提出上訴書狀，上訴於第二審法院。
本案經檢察官黃珮如到庭執行職務。
中    華    民    國    97    年    8     月    29    日
                  刑事庭    法  官  徐  培  元
以上正本證明與原本無異。
                            書記官  楊  美  慧
中    華    民    國    97    年    9     月    4     日
附錄論罪科刑條文
刑法第171條
未指定犯人，而向該管公務員誣告犯罪者，處1年以下有期徒刑
、拘役或3百元以下罰金。
未指定犯人，而偽造、變造犯罪證據，或使用偽造、變造之犯罪
證據，致開始刑事訴訟程序者，亦同。


司法院資訊處製作；財團法人民間司法改革基金會備份。
